【裁判字號】    92,台上,5573
【裁判日期】    921008
【裁判案由】    違反森林法
【裁判全文】
最高法院刑事判決                              九十二年度台上字第五五七三號
    上  訴  人  乙○○即劉利.
                甲○○
右上訴人等因違反森林法案件，不服台灣高等法院台中分院中華民國九十二年六月五
日第二審更審判決（九十二年度重上更(二)字第一０二號，起訴案號：台灣台中地方法
院檢察署八十六年度偵字第九四九七號），提起上訴，本院判決如左：
    主  文
上訴駁回。
    理  由
按刑事訴訟法第三百七十七條規定，上訴於第三審法院，非以判決違背法令為理由，
不得為之。是提起第三審上訴，應以原判決違背法令為理由，係屬法定要件。如果上
訴理由狀並未依據卷內訴訟資料，具體指摘原判決不適用何種法則或如何適用不當，
或所指摘原判決違法情事，顯與法律規定得為第三審上訴理由之違法情形，不相適合
時，均應認其上訴為違背法律上之程式，予以駁回。本件原判決撤銷第一審之科刑判
決，改判均論上訴人乙○○、甲○○等以結夥二人以上，於保安林竊取森林主產物，
為搬運贓物，使用車輛，累犯罪，各判處有期徒刑柒月，其中乙○○併科罰金萬陸
仟壹佰伍拾陸元（新台幣拾萬捌仟佰陸拾捌元）；甲○○併科罰金壹萬捌仟伍佰陸
拾元（即新台幣伍萬伍仟陸佰捌拾元），罰金部分並均諭知易服勞役之折算標準。係
依憑上訴人等二人於警詢及原審前審之自白，證人即台灣省政府農林廳林務局東勢林
區管理處（下稱東勢林管處）技術士鍾報寬於警詢及原審前審審理時之證述（上訴人
等竊取之地點係在台中縣八仙山事業區第八十九保安林班，所竊取之肖楠木材積共一
點五公噸），卷附贓物認領保管收據一紙、被竊取之肖楠木照片八張，扣案之千斤頂
、鋸子各一支、東勢林管處麗陽工作站民國八十七年一月三日勢麗字第０００一號函
（上訴人等行竊之前開八十九林班，於十七年九月二日公告為國有保安林，被竊之樹
木殘材共重一‧五公噸）暨被竊肖楠木價金查定明細表、行政院農業委員會林務局東
勢林區管理處麗陽工作站八十九年十一月二日函（上訴人甲○○竊取之長二百公分木
材之山價為新台幣（下同）一萬八千五百六十元）等證據資料，而為論斷，已敘述其
所憑之證據及認定之理由。而以上訴人等否認違反森林法之犯行及所為辯解，為飾卸
之詞，並無足取，在理由內依憑調查所得證據，詳加指駁。從形式上觀察，原判決並
無違背法令之情形存在。又查：（一）森林法第五十二條第一項第四款前段規定「結
夥二人以上」，既指二人以上共同犯罪，自有共犯之問題，原判決論敘上訴人等間有
犯意之聯絡，及行為之分擔，為共同正犯，並無違誤，上訴意旨，對於原判決所為論
斷究竟如何違背法令，並未依據卷內資料為具體指摘，徒執陳詞，主張森林法第五十
二條第一項第四款既規定「結夥二人以上」，自為特別規定，應無共犯之問題，乃原
判決認上訴人等間有犯意之聯絡，及行為之分擔，為共同正犯，其理由自有矛盾云云
，而對原判決已詳為論斷及說明之事項，妄指為違法，其所指原判決違法情事，顯與
法律規定得為第三審上訴理由之違法情形，不相適合，自非適法第三審上訴理由。（
二）原判決認定上訴人等共同竊取肖楠木之材積為０‧七七平方公尺，已敘明係以前
開函件為據，至起訴書及第一審判決所載之本件肖楠木約二百公斤，既係引據上訴人
甲○○之辯解而來，並未向該權責機關函查，自非正確無誤，上訴意旨主張起訴書及
第一審判決均認定本件肖楠木約二百公斤，原判決所認定之材積為０‧七七平方公尺
之肖楠木，經換算係七百七十公斤以上，自有違誤，該判決理由與卷證不合云云，顯
非依據卷內資料執為指摘之合法第三審上訴理由。（三）犯意聯絡不以明示為必要，
即相互間有默示之合致，亦無不可，依原判決事實欄之記載及理由欄論斷之意旨，其
就上訴人等如何有犯意聯絡、行為分擔，顯已明白認定，上訴意旨，不依卷內資料具
體指摘原判決認定其為共同正犯如何違背法令，徒執己見，指原判決未詳加調查，亦
未於事實欄明白認定及於理由說明彼等所為如何已具備共犯之要件等語，仍非依據卷
內訴訟資料所為具體指摘之合法第三審上訴理由。（四）證據之取捨與事實之認定，
為事實審法院之職權，倘其採證認事並不違背證據法則，即不得任意指為違法。原判
決已載明森林產物中之主產物係指生立、枯損、倒伏之竹木及餘留之根株、殘材等，
且依上訴人等於警詢時所供，該肖楠木既可供雕刻之用，自非廢棄之木材之理由，並
無理由不備之違法情形，上訴意旨執此指摘，亦非正當之第三審上訴理由。其上訴均
違背法律上之程式，應予駁回。
據上論結，應依刑事訴訟法第三百九十五條前段，判決如主文。
中      華      民      國    九十二    年      十      月      八      日
                              最高法院刑事第十庭
                                  審判長法官  林  增  福
                                        法官  吳  昆  仁
                                        法官  陳  世  雄
                                        法官  惠  光  霞
                                        法官  張  春  福
      右正本證明與原本無異
                                              書  記  官
中      華      民      國    九十二    年      十      月    二十一    日


司法院資訊處製作；財團法人民間司法改革基金會備份。
